台灣高等法院刑事判決　　　　　　　　　　　　　　九十三年上訴字第二七０八號
　　上　訴　人　台灣台北地方法院檢察署檢察官
　　上　訴　人
　　即　被　告　丙○○
　　被　　　告　乙○○
右上訴人，因被告違反槍砲彈藥刀械管制條例案件，不服台灣台北地方法院，九十三
年度訴字第七七四號，中華民國九十三年八月二十六日第一審判決（起訴案號：台灣
台北地方法院檢察署九十三年度偵字第九○一七號），提起上訴，本院判決如左：
    主  文
上訴駁回。
丙○○緩刑伍年，緩刑期內付保護管束。
    事  實
一、丙○○明知未經許可，不得持有具有殺傷力之各式槍枝，竟於民國（下同）九十
    三年五月十六日凌晨一時許，在臺北市○○區○○路一七三號前，向真實姓名不
    詳綽號「阿三」之成年男子，以新臺幣（下同）四萬五千元價格購買，業經改造
    完成，可發射子彈而具殺傷力之仿ＣＬＯＣＫ廠１７型半自動手槍製造之玩具槍
    換裝土造金屬槍管改造而成之改造手槍一枝（含彈匣一個、槍枝管制編號000
    0000000號），藏放於向不知情之友人乙○○（詳理由欄貳）所借得之黑
    色提袋內，並置於丙○○所駕駛車號Ｚ六─三七九六號自用小客車之後座椅下，
    而非法持有之。嗣於同日三時三十分許，為巡邏警員在臺北市○○○路一○○號
    環亞飯店前盤檢，而在丙○○所駕駛前揭車輛後座查獲，並扣得前開仿ＣＬＯＣ
    Ｋ廠１７型半自動手槍改造之玩具手槍一枝（含彈匣一個，又丙○○另被查獲持
    有子彈五顆，惟該五顆子彈經鑑定並無殺傷力）。
二、案經臺北市政府警察局松山分局移送臺灣臺北地方法院檢察署檢察官偵查起訴。
    理  由
壹、上訴人即被告丙○○部分：
一、上訴人即被告丙○○對其在前揭時、地向「阿三」購買具殺傷力改造手槍一枝而
    持有之事實，業於警詢、偵訊、原審及本院供認不諱，並有臺北市政府警察局松
    山分局扣押筆錄、槍枝照片三幀（見偵查卷第二十六至二十八頁）附卷及經警於
    前揭時地查獲之改造手槍一枝（含彈夾匣一個）扣案可資佐證，而該扣案之改造
    手槍經送請內政部警政署刑事警察局依性能檢測法鑑定結果，認該改造手槍一枝
    係仿ＣＬＯＣＫ廠１７型半自動手槍製造之玩具槍換裝土造金屬槍管改造而成之
    改造手槍（含彈匣一個、槍枝管制編號0000000000號），機械性能良
    好，可擊發適用子彈，認具殺傷力，有該局九十三年五月二十七日刑鑑字第○九
    三○一○七○二六號槍彈鑑定通知書附卷可稽（見偵查卷第一一○頁以下），被
    告丙○○之自白與事實相符，本案事證明確，被告丙○○犯行足堪認定。
二、按槍砲彈藥刀械管制條例所規定之持有行為，其持有之繼續，為行為之繼續，而
    非狀態之繼續；亦即一經持有該條例所規定之槍砲、彈藥或刀械，其犯罪即已成
    立，但其完結須繼續至持有行為終了時為止（最高法院九十年度台非字第二一號
    著有判決可資參照）。而槍砲彈藥刀械管制條例第十一條之「其他可發射金屬或
    子彈具有殺傷力之各式槍砲」，係指改造模型槍以外經製造、改造具殺傷力之其
    他槍枝，是以玩具槍改造並具殺傷力者亦屬之。本件扣案之槍枝，既係仿ＣＬＯ
    ＣＫ廠１７型半自動手槍製造之玩具槍換裝土造金屬槍管改造而成，應屬槍砲彈
    藥刀械管制條例第四條第一項第一款及第十一條所規定之「其他可發射金屬或子
    彈具有殺傷力之各式槍砲」。次按，槍砲彈藥刀械管制條例第四條所稱之槍砲，
    依同條例第五條之規定，非經中央主管機關許可，不得製造、販賣、運輸、轉讓
    、出租、出借、持有、寄藏或陳列。而槍砲彈藥刀械管制條例所規定之販賣行為
    ，雖不以販入之後復行賣出為要件，只須以營利為目的，販入或賣出有一於此，
    犯罪即屬既遂（最高法院八十年度台上字第二四七三號著有判決可資參照），然
    本件被告所購得之前開改造手槍，依卷內現存事證，尚無從認定係基於營利之意
    圖而販入，揆諸前揭之說明，自難以販賣槍械之罪名相繩。核被告丙○○所為，
    係犯槍砲彈藥刀械管制條例第十一條第四項之未經許可無故持有其他可發射子彈
    具有殺傷力之各式槍砲罪。至於被告丙○○於偵查中固供稱：販賣槍枝「阿三」
    之人真實姓名為高金山云云，惟經檢察官發交臺北市政府警察局松山分局查處，
    並未因此而查獲高金山，此有臺灣臺北地方法院檢察署九十三年八月四日甲○茂
    李九十三蒞八二七一字第四五二八三號函所附松山分局偵查報告書足稽，此與槍
    砲彈藥刀械管制條例第十八條第四項所規定，供述全部槍彈來源因而查獲之要件
    尚有不合，被告丙○○即不能據此減免刑責。
三、原審審酌槍枝係屬高度危險之物品，非經主管機關許可不得擅自持有，被告於深
    夜駕車持有前揭改造手槍，危害社會安全，惟鑑於被告丙○○未持該槍枝犯其他
    罪，且被告丙○○犯後尚能坦承犯行，及其品行、犯罪之動機、目的、手段、生
    活狀況、智識程度等一切情狀，適用槍砲彈藥刀械管制條例第十一條第四項，刑
    法第十一條前段、第四十二條第二項，罰金罰鍰提高標準條例第二條，現行法規
    所定貨幣單位折算新臺幣條例第二條，判處被告有期徒刑一年十月，併科罰金十
    萬元，並就罰金刑部分併諭知如易服勞役時以銀元三百元即九百元折算一日之標
    準，再以扣案之仿ＣＬＯＣＫ廠１７型半自動手槍製造之玩具槍換裝土造金屬槍
    管改造而成之改造手槍一枝（含彈匣一個，槍枝管制編號0000000000
    號），依槍砲彈藥刀械管制條例之規定禁止非法持有，為違禁物，依刑法第三十
    八條第一項第一款之規定宣告沒收，經核並無不合。
四、被告丙○○提起上訴，指原審量刑過重云云。惟量刑屬法院之職權，原審已於理
    由欄內敘明量刑審酌之一切情狀，且原審量刑亦無失之於重之情形，被告丙○○
    之上訴，核無理由，應予駁回。
五、被告丙○○前未曾受有期徒刑以上刑之宣告，此有本院全國前案紀錄表附卷可稽
    ，被告丙○○年紀尚輕，僅二十三歲，涉世未深，其所持有之槍枝係玩具手槍所
    改造之槍枝，其殺傷力應非如制式手槍之強大，又被告丙○○之父蘇抄於本院審
    判期日到庭以言詞陳明為被告之輔佐人，並稱，伊以收集垃圾為業，經常爬樓梯
    清理垃圾，平日由兒子丙○○幫忙，現在年紀大，如果丙○○入獄服刑，將影響
    其一家生計，請求從輕量刑。被告丙○○亦請求予以宣告緩刑，本院審酌前情，
    認被告丙○○經此起訴審判後，當能知所警惕，信無再犯之虞，所宣告之刑以暫
    不執行為適當，爰併諭知緩刑五年，並於緩刑期內付保護管束，以策其自新。
貳、被告乙○○部分：
一、公訴意旨略以：被告乙○○明知未經許可，不得持有具有殺傷力之各式槍枝，竟
    與被告丙○○出於持有槍枝之不法犯意聯絡，駕車於九十三年五月十六日凌晨一
    時許，在臺北市○○區○○路一七三號前，向「阿三」以四萬五千元代價購入前
    述改造手槍一把，共同未經許可而無故持有之，並裝入乙○○所有之黑色背包放
    置於所駕駛車號Ｚ六─三七六九號之自用小客車後座。嗣於同日三時三十分許，
    在臺北市○○○路一○○號環亞飯店前，為警當場盤檢查獲，因認被告乙○○共
    同涉犯槍砲彈藥刀械管制條例第十一條第四項之未經許可無故持有其他可發射子
    彈具有殺傷力之各式槍砲罪嫌云云。
二、按犯罪事實應依證據認定之，無證據不得認定犯罪事實，而不能證明被告犯罪者
    ，應諭知無罪之判決，刑事訴訟法第一百五十四條第二項、第三百零一條第一項
    前段分別定有明文。又共犯之成立，除共同實施犯罪行為者外，其就他人之行為
    負共犯之責者，以有意思聯絡為要件，若事前並未合謀，實施犯罪行為之際，又
    係出於行為者獨立之意思，即不負共犯之責（參看最高法院十九年上字第六九四
    號判例）。
三、公訴人認被告乙○○涉犯前揭持有改造手槍罪名，無非係以同案被告丙○○於警
    詢、偵查中之自白、扣案前揭改造手槍一枝及內政部警政署刑事警察局鑑定通知
    書一紙為其論據。訊據被告乙○○堅詞否認有與被告丙○○共同持有前揭改造手
    槍之犯行，辯稱：伊雖於案發當日凌晨與被告丙○○同車前往北投區○○路一七
    三號找友人，惟被告丙○○下車時伊在車上，並不知被告丙○○向伊借提袋係要
    裝槍，伊係在丙○○購買槍枝後，始知道丙○○用伊之提袋裝槍，伊未與被告丙
    ○○共同持有前揭改造手槍等語。經查，原審對被告丙○○與乙○○分離訊問，
    並以證人身分詰問丙○○，丙○○證稱：「（問你跟『阿三』到行義路拿槍的時
    候被告乙○○有在你車上？）有。」、「（問當你跟『阿三』在用電話做聯繫的
    時候被告乙○○有沒有在你旁邊？）當時沒有。」、「（問被告乙○○在做什麼
    ？）那時候我們還沒有見面。」、「（問當你在士林跟『阿三』見面的時候被告
    乙○○有沒有在你旁邊？）他在車上，是我自己下車與『阿三』見面。」、「（
    問當你開車上行義路的時候，被告乙○○有沒有問你要做什麼？）沒有。」、「
    （問你有沒有跟他講要做什麼？）沒有。」、「（問你們到行義路去拿槍的時候
    ，當你在試槍的時候被告乙○○在做什麼？）他在車上聽音樂。」、「（問你的
    槍是用什麼東西裝起來？）那時候跟被告乙○○借他的袋子。」、「（問你在什
    麼地方向被告乙○○借袋子？）是在士林夜市跟被告乙○○提過，袋子等一下借
    我。」、「（問被告乙○○有沒有問你袋子要做什麼？）沒有問我，我拿了就走
    。」、「（問你有告訴被告乙○○袋子要做什麼？）沒有。」等語，核與被告丙
    ○○在偵查中所供承：「（問乙○○為何與與你一起去？）我要他與我在一起，
    但他不知道這件事」（見偵卷第四十二頁）、「我約乙○○本來是要去跳舞，剛
    好接到『阿三』打電話給我，他說他現在有東西（按指槍枝）看我要不要拿，我
    就約他出來，我叫乙○○陪我一起去，．．，當時我下車，乙○○則在車上。．
    ．。我們交易完，他（按指『阿三』）就坐我們的車下山。原本他（按指乙○○
    ）不知道上山做什麼，他沒有問」等語大致相符，被告乙○○所辯前詞非不足採
    信。被告乙○○雖將所攜帶之提袋借予被告丙○○，惟並無證據足證，被告乙○
    ○借予被告丙○○提袋時已經明知被告丙○○欲以該提袋藏放前揭槍枝，並以自
    己持有之意思將提袋借予被告丙○○，故難認被告乙○○就被告丙○○持有槍枝
    之犯行，事前有犯意聯絡，而被告丙○○於購入槍枝後，均在其自己持有下，亦
    未交予被告乙○○持有，則被告乙○○就丙○○持有槍枝之犯行，亦無行為之分
    擔，所為與共同正犯要件不合，不能證明被告乙○○犯罪，原審對其為無罪之諭
    知，經核並無不合。
四、檢察官提起上訴略以，丙○○於偵訊時陳稱「交易完，他（指『阿三』）就坐我
    們（丙○○指及乙○○）的車下山，槍彈就一起交給我們。」丙○○復於原審審
    理時稱「那時我接到『阿三』的電話，我就約乙○○跟我一起去士林找『阿三』
    ，『阿三』跟我說他現在手邊有一枝槍，問我要不要拿。我跟他說好。乙○○陪
    我去士林找『阿三』，『阿三』帶我們去行義路取槍，到行義路順便去試槍，拿
    槍時乙○○在車上，槍是用向乙○○借的袋子裝起來，從乙○○那拿到袋子時，
    裡面沒有裝東西，乙○○跟我見面的時候，身上就揹一個空袋子在身上。」足認
    乙○○借袋子予丙○○時即已明知丙○○欲以該提袋藏放槍枝，並以自己持有之
    意思將提袋借予丙○○，乙○○就丙○○持有槍枝之犯行事前有犯意聯絡，指摘
    原審諭知被告乙○○無罪係屬不當云云。查被告丙○○與「阿三」聯絡時，乙○
    ○雖與丙○○在一起，但丙○○於偵訊時係供稱，以行動電話與「阿三」聯絡（
    見偵查卷第一一八頁）；檢察官上訴所引用之原審筆錄亦記載，被告丙○○接到
    「阿三」的電話。則「阿三」在電話中與丙○○交談所言「有槍，問丙○○要不
    要」等言詞，被告乙○○應不知悉？至於丙○○於偵訊時雖供稱「交易完，他（
    指『阿三』）就坐我們（丙○○指及乙○○）的車下山，槍彈就一起交給我們。
    」但丙○○又供稱，伊拿槍時，乙○○在車上，伊係向乙○○借袋子下車去裝槍
    。則「阿三」應係將槍交予丙○○，而非將槍交予丙○○及乙○○二人。丙○○
    於偵訊所供，「阿三」將槍彈交給我們，應非精確之言詞，乃係因乙○○同行，
    故泛稱，「阿三」將槍彈交給我們。況且丙○○於本院審理時已供稱，我向乙○
    ○借袋子去裝槍，乙○○只知道我要裝東西，不知道我要去買（裝）槍（見本院
    審判筆錄）。而借袋子予朋友使用，乃係平常之舉，不能因乙○○借袋子予丙○
    ○，而丙○○藉之裝槍，即認定乙○○事先知情，並進而認定乙○○對持有槍枝
    有犯意聯絡及行為分擔，檢察官之上訴為無理由，應予駁回。
五、被告乙○○經合法傳喚，無正當理由不到庭，爰不待其陳述，逕行判決，併此敘
    明。
據上論斷，應依刑事訴訟法第三百六十八條、第三百七十一條，刑法第七十四條第一
款、第九十三條第一項，判決如主文。
本案經檢察官李進誠到庭執行職務。
中　　　華　　　民　　　國　　九十三　　年　　十一　　月　　十七        日
                              台灣高等法院刑事第三庭
                                  審判長法  官  張  連  財
                                        法  官  許  仕  楓
                                        法  官  林  明  俊
右正本證明與原本無異。
如不服本判決，應於收受送達後十日內向本院提出上訴書狀，其未敘述上訴之理由者
並得於提起上訴後十日內向本院補提理由書（均須按他造當事人之人數附繕本）。
                                        書記官  蕭  進  忠
中　　　華　　　民　　　國　　九十三　　年　　 十一 　　月　　 十八 　　日
附錄：本案論罪科刑法條全文
槍砲彈藥刀械管制條例第十一條第四項
未經許可，持有、寄藏或意圖販賣而陳列第一項所列槍砲者，處一年以上七年以下有
期徒刑，併科新臺幣七百萬元以下罰金。
